【裁判字號】    98,上訴,1733
【裁判日期】    981009
【裁判案由】    違反公司法等
【裁判全文】
臺灣高等法院刑事判決                98年度上訴字第1733號
上  訴  人
即  被  告  庚○○
上列上訴人因違反公司法等案件，不服臺灣臺北地方法院96年度
訴字第1296號，中華民國 98年3月11日第一審判決（起訴案號：
臺灣臺北地方法院檢察署96年度偵緝字第198、199、200、201、
202、203、204、205、206、248號），提起上訴，本院判決如下
：
    主  文
上訴駁回。
    理  由
一、依刑事訴訟法第350條、第361條、第362條、第367條規定，
    不服地方法院之第一審判決而上訴者，須提出上訴書狀，並
    應敘述具體理由，此為上訴必備之程式；其所提出之書狀未
    敘述上訴理由，或僅曾以言詞陳述上訴理由者，均應於上訴
    期間屆滿後20日內補提理由書於第一審法院；第一審法院經
    形式審查，認逾期未補提上訴理由者，應定期間先命補正，
    逾期未補正者，為上訴不合法律上之程式，應以裁定駁回；
    倘已提出上訴理由，但所提非屬具體理由者，則由第二審法
    院以上訴不合法律上之程式，判決駁回。而所謂具體理由，
    必係依據卷內既有訴訟資料或提出新事證，指摘或表明第一
    審判決有何採證認事用法或量刑等足以影響判決本旨之不當
    或違法，而構成應予撤銷之具體事由，始克當之（例如：依
    憑證據法則具體指出所採證據何以不具證據能力，或依憑卷
    證資料，明確指出所為證據證明力之判斷如何違背經驗、論
    理法則）；倘僅泛言原判決認定事實錯誤、違背法令、量刑
    失之過重或輕縱，而未依上揭意旨指出具體事由，或形式上
    雖已指出具體事由，然該事由縱使屬實亦不足以認為原判決
    有何不當或違法者（例如：對不具有調查必要性之證據，法
    院未依聲請調查亦未說明理由，或援用證據不當，但除去該
    證據仍應為同一事實認定），皆難謂係具體理由，俾與第二
    審上訴制度旨在請求第二審法院撤銷、變更第一審不當或違
    法之判決，以實現個案救濟之立法目的相契合，並節制濫行
    上訴，此有最高法院97年度台上字第 892號判決意旨可資參
    照。
二、原判決認上訴人即被告庚○○有如原判決(如附件)事實一、
    二之犯罪行為，而論以連續違反商業法、行使偽造私文書罪
    ，其證據及理由，係以：
  (一)事實一部分：被告 2度向王日富借款應付增資款檢查之事實
    ，業據被告於審理中自白，與證人辛○○（原名曹月英）、
    郭有武、曹宗鳳之證詞可互為佐證，並有正宗堂金園公司及
    助商公司登記案卷中增資登記資本額查核報告書、委託書、
    公司存摺內頁明細、登報資料、資產負債表等件為憑，且有
    合庫三興分行函覆之正宗堂金園公司及助商公司帳戶往來交
    易明細表、相關之取款憑條、存款憑條、匯款申請書等資金
    流向傳票在卷可稽，另有助商等公司之公司基本資料查詢可
    茲為據，堪認被告之自白可信。被告基於公司法負責人及商
    業會計法之商業負責人之身分，本於一概括之借款應付受檢
    並於財務報表上捏造登記資本額犯意， 2度明知各該股東股
    款未實際繳足，仍借款後表明已收足以應付主管機關之實質
    檢查並以捏造公司資本額之方式使資產負債表之財務報表發
    生不正確之結果。
  (二)事實二部分：業據證人甲○○、丙○○、乙○○、戊○○、
    己○○迭於原審、警詢或偵訊中證述明確，並當庭辨識變更
    登記所用之文件上印文並非其等使用或交予被告之印章，亦
    無參與過相關正宗堂金園公司之股東會等會議（被告亦自承
    鄭智魁、張雲皓部分與乙○○、戊○○之情形相同，當可認
    定其2人亦為情況相同之員工 ），並有正宗堂金園公司登記
    案卷中如附表壹所示之各該申請書（含其上各該印文）、議
    事錄、臺北市政府建設局函覆准予辦理變更登記之函文、丁
    ○○之告訴狀等件為憑，且觀諸被告自承其自行辦理之同次
    申請變更登記中所檢附之股東名簿，一方面股東己○○、丁
    ○○之持股數降低，另一方面又遭挪用為甲○○等人新出資
    各70萬元之所得股份數之一部份，二者具有使出資額相等而
    無庸辦理增減資變更登記之明確因果關連，則豈有同次變更
    登記申請中，減少股數非被告所願或為其所不知，但新入股
    多人卻係被告主動申辦之理？另再佐以被告忽而謂是徵得甲
    ○○等人同意並代墊增資款項云云，後又改稱只是給他們插
    乾股，讓他們願意長久待在公司，事實上並未代墊款項云云
    ，被告辯解之嚴重悖於常情且前後矛盾，當認被告該次以正
    宗堂金園公司之名義所申請之變更登記所檢附之文件上甲○
    ○等人之印文均係被告委請不知情之刻印人員所偽造之印章
    並蓋用其上，相關股權變更增減、開會、通過議案等均非事
    實，而仍持以辦理變更登記，致為形式審查之不知情公務員
    登載於職務上所掌管之公司變更登記表，足生損害於甲○○
    等人、正宗堂金園公司及公司登記事項之正確性之情均已無
    疑，被告辯稱有徵得同意列為股東云云非可採。核原判決認
    事、用法，於形式上觀察，並無瑕疵。
三、被告上訴意旨略以：
  (一)事實一部分：原判決認被告 2度向王日富借款應付增資款之
    事實業經被告於審理中自白無誤，但被告從未自白認識王日
    富，亦從不認識王日富之配偶辛○○，更從未與其夫妻有何
    聯絡，未曾委託及授意辦理任何公司變更、增資事項。被告
    自白之真意係不諳公司法等法律規範內容，確有疏失，無違
    法、害人之惡意。且上訴人從未於合庫分行開設帳戶。
  (二)事實二部分：甲○○、丙○○等人均在被告之公司服務甚久
    ，多人亦為被告創業之初即聘用之員工，且皆為主管級，被
    告確已徵得爾等之同意方將之列為股東，檢察官及原法院均
    未提出被告委託何人偽刻印章並交付被告盜用，被告縱難證
    明甲○○等係自願，口頭約定亦屬契約之一部分。
  (三)被告盡心經營事業，雖因經驗不足，不懂法令致公司倒閉，
    但現在才44歲，有還債能力，請宣告緩刑。
四、查：
  (一)事實一部分：原判決採為證據之被告自白，係被告於原審承
    認 2度向王日富借款應付增資檢查之事實，並載明該自白見
    於原審院卷二第93頁筆錄。依該筆錄記載：「( 審判長問：
    在警偵查及本院前次訊問中所說話是否實在？ )我要修正我
    之前有關公司帳款的部分，我坦承是用借款的方式應付登記
    之需，登記完之後就還了。」被告確有為此自白，洵無疑問
    。原判決並以此自白與證人即王日富之配偶辛○○、曹宗鳳
    、郭有武之證詞可互為佐證，復有合作金庫三興分行函覆之
    正宗堂金園公司及助商公司帳戶往來交易明細表、相關之取
    款憑條、存款憑條、匯款申請書、存摺內頁等可稽，認該自
    白有足夠之補強而與事實相符，可以採信，並依上開證據，
    認被告係透過他人介紹向不知情之王日富借款，由王日富
    款存入正宗堂金園公司上開帳戶，此已詳述於原判決理由貳
    、一事實認定：(一)原決既未認定被告與王日富夫妻相識，有
    與之直接商談借款，及委託、授意辦理公司變更、增資之事
    實，被告徒以其從未自白與王日富夫妻認識、有聯絡，及有
    委託及授意辦理公司變更、增資事項，指摘原判決，並無依
    據。又被告上開自白所稱帳款係指由王日富入合作金庫三
    興分行正宗堂金園公司之帳戶者，有該帳戶往來交易明細表
    、取款憑條、存款憑條、匯款申請書、存摺內頁等可稽，原
    判決亦記載明確，該帳戶之名義人為正宗堂金園公司，負責
    人為被告，自非被告得無端指非其公司開設。
  (二)事實二部分：原判決就被告未得甲○○等之同意即將其等列
    為股東登載於股東名簿及偽造議事錄，並持以申辦變更登記
    ，已詳述其認定所依憑之證據及理由，被告仍執有徵得甲○
    ○等之同意之詞置辯，而未提出可資調查之有利證據，又被
    告始終否認有偽刻印章盜用情事，原法院無從調查，原判決
    認被告係委請不知情之刻印人員偽造印章並蓋用，並不違反
    經驗法則。
  (三)量刑輕重及應否宣告緩刑，均屬事實審法院得依職權自由裁
    量之事項，上訴人不得任意指摘為違法（最高法院71年度台
    上字第1399號裁判意旨參照）。
  (四)本件被告未就原判決如何認定事實、適用法律不當為具體之
    指摘，堪認係未附具體理由提起上訴。其上訴不合法律上之
    程式，應予駁回，且不經言詞辯論為之。
五、依刑事訴訟法第367條前段、第372條，判決如主文。
中    華    民    國    98    年    10    月    9     日
            刑事第四庭    審判長法  官    陳筱珮
                                法  官    陳玉雲
                                法  官    孫惠琳
以上正本證明與原本無異。
如不服本判決，應於收受送達後10日內向本院提出上訴書狀，其
未敘述上訴之理由者並得於提起上訴後10日內向本院補提理由書
（均須按他造當事人之人數附繕本）「切勿逕送上級法院」。
                                書記官    張淑華
中    華    民    國    98    年    10    月    9     日


司法院資訊處製作；財團法人民間司法改革基金會備份。
